臺灣基隆地方法院刑事判決　　　　　　 100年度交易字第80號
公　訴　人　臺灣基隆地方法院檢察署檢察官
被　　　告　李肇峰
上列被告因過失傷害案件，經檢察官提起公訴（100 年度偵字第
2960號），本院判決如下：
    主  文
李肇峰因過失傷害人，處拘役伍拾日，如易科罰金，以新臺幣壹
仟元折算壹日。
    事  實
一、李肇峰於民國100 年4 月24日上午10時50分許，將所駕駛之
    QK-4842 號自用小客車，停放在基隆市○○路63號前時，本
    應注意開啟車門，應注意行人、車輛，並讓其先行，而依當
    時天候晴、日間有自然光線、路面無缺陷、無障礙物，視距
    良好，客觀上並無使李肇峰不能注意之情形，距其竟疏未注
    意左後方有無來車，即貿然自駕駛座向外開啟車門，適詹金
    勝騎乘LP6- 367號重型機車行經該處，亦疏未注意車前有李
    肇峰正開啟車門欲下車之狀況，因而閃避不及，致詹金勝之
    右腳腳趾擦撞及李肇峰開啟之左前車門，詹金勝因而受有右
    足撕裂傷並蜂窩組織炎之傷害。李肇峰於肇事後停留在車禍
    現場，且於有偵查權限之機關或公務員知悉其犯行前，在員
    警據報前往現場處理時，當場承認為肇事人，並接受裁判。
二、案經詹金勝訴由基隆市政府警察局第四分局報告臺灣基隆地
    方法院檢察署檢察官偵查後起訴。
    理  由
壹、程序事項（關於證據能力）
一、關於供述證據：
    本院下列所引用之書證，雖核均係被告以外之人於審判外之
    陳述而屬傳聞證據，然公訴人及被告李肇峰於本院審判程序
    中，對於下列所引用之書證之證據能力，均表示無意見，且
    迄於言詞辯論終結前亦未聲明異議。本院審酌並無證據足以
    證明下列書證作成時，有非出於自由意志者，亦查無違法取
    證或其他瑕疵之情形，認為以之作為證據為適當，是認該等
    書證，均合於刑事訴訟法第159 條之5 之規定，均得為證據
    。
二、關於非供述證據：
    卷附車禍現場照片10張，係員警接獲車禍通報後以機器照相
    設備拍攝取得，核屬非供述證據，查無違反法定程序取得之
    情，依刑事訴訟法第158 條之4 規定反面解釋，應具證據能
    力。
貳、實體事項
一、訊據被告對於上揭事實坦承不諱，核與證人即被害人詹金勝
    於警詢時所證情節大致相符，並有道路交通事故調查表(一)(二)
    各1 份、道路交通事故現場圖1 份、車禍現場照片10張附卷
    足稽。且被害人詹金勝於本件車禍中受有如事實欄所示之傷
    害，亦有詹金勝之衛生署基隆醫院診斷證明書1 紙在卷可憑
    。按汽車臨時停車或停車，開啟或關閉車門時，應注意行人
    、其他車輛，並讓其先行，道路交通安全規則第112 條第3
    項定有明文。查被告係合法領有汽車駕駛執照之人，有前引
    道路交通事故調查報告表(二)可參，自應注意上述道路交通安
    全規定駕駛車輛。而查，本件車禍發生當時天候晴、日間有
    自然光線、路面無缺陷、無障礙物，視距良好，此有道路交
    通事故調查報告表(一)在卷可按，客觀上並無使被告不能注意
    之情事，是在被告能注意及詹金勝正騎乘機車自左後方駛來
    時，自不能貿然開啟車門，詎被告竟貿然開啟車門，致發生
    本件車禍，被告就本件車禍之發生有上開過失甚明，且核為
    本件車禍之肇事主因。次按汽車行駛時，駕駛人應注意車前
    狀況及兩車併行之間隔，並隨時採取必要之安全措施，道路
    交通安全規則第94條第3 項亦定有明文。查詹金勝領有合格
    之機車駕駛執照，亦有前引道路交通事故調查報告表(二)可憑
    ，而本件車禍發生當時之客觀情形，並無使詹金勝不能注意
    車前狀況情形，亦如前述，是詹金勝在道路上騎乘機車，自
    應注意車前狀況，俾得隨時採取必要之安全措施，而本件觀
    諸卷附車禍現場圖及現場照片，可見被告係將所駕駛之車輛
    停放在路旁，詹金勝係自被告停車地點之左後方駛來，是被
    告停車後之動態，就詹金勝騎乘機車之情形而言，自屬詹金
    勝之車前狀況，佐以隨時有人可能自路邊停放車輛內下車之
    常情而言，詹金勝於騎乘機車時自應注意有無此情形，俾採
    取減速、煞停或保持與該路邊停放車輛安全間隔之措施，是
    在詹金勝能注意及前方有被告正開啟車門下車之車前狀況下
    ，猶貿然前行，因而發生本件車禍，詹金勝就本件車禍之發
    生有疏未車前狀況之過失亦堪認定，且核為本件車禍之肇事
    次因。又詹金勝確因本件車禍受有如事實欄所示之傷害，已
    如前述，則被告之駕駛過失行為與詹金勝之傷害間，顯有相
    當因果關係。綜上證據，被告之犯行堪以認定，應依法論科
    。
二、查被告自路邊停放之自用小客車開啟車門時，未注意有被害
    人詹金勝騎乘機車自左後方駛來，因而未讓詹金勝之機車先
    行，因而釀致本件車禍，並致詹金勝受有如事實欄所示之傷
    害，核被告所為，係犯刑法第284 條第1 項前段之過失傷害
    罪。又被告於肇事後停留在車禍現場，且於有偵查權限之機
    關或公務員知悉其犯行前，在員警據報前往現場處理時，當
    場承認為肇事人，並接受裁判，有基隆市○○○道路交通事
    故肇事人自首情形紀錄表1 份在卷可按，合於自首之要件，
    爰依刑法第62條前段減輕其刑。爰審酌被告過失情形、被告
    為本件車禍之肇事主因、詹金勝為肇事次因，詹金勝傷勢非
    至重，被告於車禍後始終坦承犯行，且與詹金勝達成賠償新
    臺幣（下同）60,000元之調解，有本院100 年度交附民移調
    字第35號調解筆錄可憑，然僅支付第一期之新臺幣15,000元
    等一切情狀，量處如主文所示之刑，併諭知易科罰金折算標
    準，以資懲儆。
據上論斷，應依刑事訴訟法第284 條之1、 第299 條第1 項前段
，刑法第284 條第1 項前段、第62條前段、第41條第1 項前段，
刑法施行法第1 條之1 ，判決如主文。
本案經檢察官黃佳權到庭執行職務。
中    華    民    國    100     年    12    月  13    日
                  交通法庭法  官  劉桂金
以上正本證明與原本無異。
如不服本判決應於收受送達後10日內向本院提出上訴書狀，並應
敘述具體理由；其未敘述上訴理由者，應於上訴期間屆滿後20日
內向本院補提理由書(均須按他造當事人之人數附繕本)「切勿逕
送上級法院」。
中    華    民    國   100    年    12    月    13    日
                          書記官  許元又
附錄本案論罪法條：
中華民國刑法第284條第1項
因過失傷害人者，處6 月以下有期徒刑、拘役或5 百元以下罰金
，致重傷者，處1 年以下有期徒刑、拘役或5 百元以下罰金。